臺灣屏東地方法院刑事判決
110年度交易字第274號
公  訴  人  臺灣屏東地方檢察署檢察官
被      告  楊麗蓉




            蘇詩屏


上列被告等因過失傷害案件，經檢察官提起公訴（109年度偵字
第9795號），本院判決如下：
    主  文
楊麗蓉犯過失傷害罪，處有期徒刑貳月，如易科罰金，以新臺幣
壹仟元折算壹日。
蘇詩屏犯無駕駛執照駕車因過失傷害人罪，處拘役伍拾伍日，如
易科罰金，以新臺幣壹仟元折算壹日。
    事  實
一、楊麗蓉考領有合格之普通重型機車駕駛執照，蘇詩屏則未考
    領合格之普通重型機車駕駛執照。楊麗蓉於民國109年6月12
    日8時48分許，騎乘車牌號碼000-000號普通重型機車（下稱
    A車），沿屏東縣枋寮鄉工業二街由東向西方向行駛，行經
    該路段與工業街無號誌之交岔路口（下稱本案路口）時，本
    應注意行經無號誌之交岔路口，應減速慢行，作隨時停車之
    準備；同為直行車或轉彎車者，左方車應暫停讓右方車先行
    ，而依當時天氣晴、水泥路面乾燥、無缺陷、無障礙物、視
    距良好等情狀，並無不能注意之情形，竟疏未注意減速慢行
    、查看左右有無來車、作隨時停車之準備，並讓右方車先行
    ，即貿然前行。適蘇詩屏騎乘車牌號碼000-0000號普通重型
    機車（下稱B車），自楊麗蓉行向右側沿工業街由北往南方
    向行駛至本案路口，亦應注意行經無號誌之交岔路口，應減
    速慢行，作隨時停車之準備，又無不能注意之情形，亦疏未
    注意減速慢行、查看左右有無來車、作隨時停車之準備，即
    貿然前行，兩車遂於本案路口內發生碰撞，2人均人車倒地
    ，楊麗蓉因而受有四肢擦挫傷、頭部挫傷等傷害，蘇詩屏則
    受有左股骨大轉子骨折之傷害。楊麗蓉、蘇詩屏於肇事後均
    經救護車載至醫院就診，並於前往處理之員警知悉其等為肇
    事者前，均自承為肇事者而接受裁判。
二、案經楊麗蓉、蘇詩屏訴由屏東縣政府警察局枋寮分局報告臺
    灣屏東地方檢察署檢察官偵查起訴。
    理  由
甲、程序部分
    被告以外之人於審判外之陳述，雖不符刑事訴訟法第159條
    之1至之4等4條之規定，而經當事人於審判程序同意作為證
    據，法院審酌該言詞陳述或書面陳述作成時之情況，認為適
    當者，亦得為證據；當事人、代理人或辯護人於法院調查證
    據時，知有刑事訴訟法第159條第1項不得為證據之情形，而
    未於言詞辯論終結前聲明異議者，視為有前項之同意，同法
    第159條之5定有明文。立法意旨在於傳聞證據未經當事人之
    反對詰問予以核實，原則上先予排除；惟若當事人已放棄反
    對詰問權，於審判程序中表明同意該等傳聞證據可作為證據
    ；或於言詞辯論終結前未聲明異議，基於尊重當事人對傳聞
    證據之處分權，及證據資料愈豐富，愈有助於真實發見之理
    念，且強化言詞辯論主義，使訴訟程序得以順暢進行，上開
    傳聞證據亦均具有證據能力。查本案判決所引用具傳聞性質
    之各項證據資料，因檢察官、被告楊麗蓉、蘇詩屏均同意有
    證據能力，本院審酌各該傳聞證據作成時之情況，認均與本
    件待證事實具有關聯性，且查無證據足以證明言詞陳述之傳
    聞證據部分，陳述人有受外在干擾、不法取供或違反其自由
    意志而陳述之情形；書面陳述之傳聞證據部分，亦無遭變造
    或偽造之情事，衡酌各該傳聞證據，作為本案之證據亦屬適
    當，自均得為證據，而均有證據能力。
乙、實體部分
一、認定犯罪事實所憑之證據及理由
㈠被告楊麗蓉部分
　前開被告楊麗蓉部分之犯罪事實，業據被告楊麗蓉於警偵訊及
  本院審理時坦承不諱，核與證人即告訴人蘇詩屏於警詢及偵訊
  時之證述大致相符，並有調查報告、道路交通事故現場圖、道
  路交通事故調查報告表㈠、㈡、蒐證照片、屏東縣政府警察局勤
  務指揮中心受理110報案紀錄單、枋寮醫療社團法人枋寮醫院
  及高雄醫學大學附設中和紀念醫院診斷證明書、交通部公路總
  局高雄區監理所屏澎區車輛行車事故鑑定會屏澎區0000000案
  鑑定意見書等件附卷可稽。是認被告楊麗蓉之自白與事實相符
  ，堪以採信。
㈡被告蘇詩屏部分
　訊據被告蘇詩屏矢口否認有何過失傷害犯行，辯稱：案發時我
  進入本案路口有減速，我為閃避告訴人楊麗蓉而衝撞安全島，
  我無過失，且2車未相撞，告訴人楊麗蓉人車並未倒地而未受
  傷，告訴人楊麗蓉傷勢係同日下午車禍所致云云。經查：
1.被告蘇詩屏未考領合格之普通重型機車駕駛執照，於案發時騎
  乘B車至本案路口，未作隨時停車之準備，其有發生車禍而人
  車倒地等情，為被告蘇詩屏所不爭執（本院卷第49、52頁），
  核與證人即告訴人楊麗蓉於警詢及偵訊時之證述情節相符（警
  卷第3-4頁；偵卷第73-77、115-119、183-184頁），並有調查
  報告、道路交通事故現場圖、道路交通事故調查報告表㈠、㈡、
  監理電子閘門駕籍及車籍查詢結果、屏東縣政府警察局舉發違
  規道路交通管理事件通知單影本、蒐證照片等件在卷可稽（警
  卷第2、16-18、21、24-40頁），此部分事實首堪認定。
2.被告蘇詩屏雖以前詞置辯，然查：
⑴關於本案案發經過，業據證人、被告蘇詩屏供、證述如下：
①證人即告訴人楊麗蓉於警詢時證述：我於案發時與被告蘇詩屏
  之B車在本案路口發生車禍，被告蘇詩屏車速很快，B車就撞上
  A車排氣管，我手腳有擦傷等語（警卷第3-4頁）。於檢事官詢
  問時證述：我騎A車要到本案路口時，看到B車時速約50、60公
  里，騎很快過來，我不及煞車，就撞到B車左後方，我們都跌
  倒摔車，都有送醫，我坐救護車至枋寮醫院就診等語（偵卷第
  73-77頁）。於偵訊時證述：我在案發時與被告蘇詩屏之B車，
  在本案路口發生車禍，被告蘇詩屏騎很快，我被撞之後有倒地
  受傷，車禍後我有去醫院就診，案發同日下午，我又與另1輛
  機車發生車禍，沒有受傷等語（偵卷第115-119、183-184頁）
  。
②證人陳慶隆於警詢時證述：本案車禍是我報案，案發時我在倉庫內工作，聽到外面傳來撞擊聲，聽起來是機車撞擊後摔倒，後有碎裂聲，我出來查看，A車後車尾方向燈殼有碎掉，碎片掉落地面，B車倒在靠近路旁草叢，B車底下壓著被告蘇詩屏，車禍發生後告訴人楊麗蓉的腳、膝蓋外側有擦傷，告訴人楊麗蓉搭乘救護車送醫等語（偵卷第155-157頁）。
③被告蘇詩屏於警詢時供述：我於案發時，在本案路口與A車發生
  車禍，車禍前我看到A車衝出來時，雙方已相距約3至4公尺，
  我煞車不及向右閃避，就人車摔倒等語（警卷第5-6頁）。於
  檢事官詢問時供述：A車突然從小路衝出來，我看到嚇一跳，
  我看到A車時距離約1輛小客車距離，就趕快往右邊閃而摔車，
  告訴人楊麗蓉跟我一起坐救護車到枋寮醫院等語（偵卷第31-3
  5頁）。於偵訊時供述：我於案發時，在本案路口與A車發生車
  禍，我看到A車從我左手邊過來，就趕快往右閃，撞到我機車
  前方人行道高起來的地方，我就倒地，我與告訴人楊麗蓉有一
  起坐救護車到枋寮醫院等語（偵卷第147-149頁）。於本院準
  備程序中供述：案發當時我在本案路口未作隨時停車的準備，
  我有看到A車，我要煞車來不及，我為閃避告訴人楊麗蓉，自
  己撞到安全島等語（本院卷第47-54頁）。於本院審理時供述
  ：我案發時在本案路口有看到A車衝很快，我有騎進去交叉路
  口內而未停下來，我有減速，我為閃避告訴人楊麗蓉就衝去安
  全島，自己摔車，B車停不下來等語（本院卷第115-127頁）。
④基上，證人即告訴人楊麗蓉證述A車與B車在本案路口相撞而發
  生車禍，其有受傷，並搭乘救護車送醫，被告蘇詩屏亦人車倒
  地等情，核與證人陳慶隆所證其聽聞機車撞擊後摔倒，後有碎
  裂聲，即外出查看，見A車後車尾方向燈殼有碎掉，車禍發生
  後告訴人楊麗蓉之腳部、膝蓋外側有擦傷，告訴人楊麗蓉與被
  告蘇詩屏一同搭乘救護車送醫等情，大致相符。
⑤依被告蘇詩屏所自承其在車禍前看到A車衝出來時，雙方已經相
  距約3至4公尺，其未作隨時停車之準備，煞車不及，B車亦停
  不下來，且為閃避A車，即趕快向右閃避而人車倒地之情，足
  見被告蘇詩屏於本案路口見到A車時，尚有3至4公尺之距離，
  而被告蘇詩屏竟猶煞車不及而人車倒地，顯見當時B車具相當
  快之時速，且未作隨時停車之準備甚明，被告蘇詩屏此部分自
  白，核與證人即告訴人楊麗蓉證述被告蘇詩屏行經本案路口速
  度甚快，未減速慢行，致生本案車禍等情相符。又如被告蘇詩
  屏確有於進入本案路口前減速並查看左右方有無來車，衡情應
  可輕易發現告訴人楊麗蓉正騎乘A車進入本案路口，即將與自
  己前進方向動線交叉有發生碰撞之可能，而採取減速、停車等
  安全措施以避免車禍發生，惟被告蘇詩屏卻未採取任何行動，
  猶逕自直行，致其B車與A車發生碰撞，準此，被告蘇詩屏騎乘
  B車進入本案路口時，疏未減速慢行，而肇致本案交通事故之
  事實，足為認定。故被告蘇詩屏所辯其當時有減速慢行云云，
  顯不足採。
⑵佐以卷附車損照片所示，照片編號19至20所示（警卷第35頁）
  。A車車頭右側護板及前輪右側有擦撞刮痕，照片編號29所示
  （警卷第40頁），A車車後燈燈罩破損，照片編號11至12所示
  （警卷第31頁），B車車頭車輪護蓋有刮擦痕，照片編號27至2
  8所示（警卷第39頁），B車左前車頭護蓋有刮擦痕。依此，苟
  若A車與B車未相撞或倒地，A車何故於車禍後產生前開多處車
  損？故依前開車損情形，亦足徵A車及B車於車禍時，有遭受一
  定力道之外力撞擊或經撞擊後倒地，始生前開車損。故被告蘇
  詩屏所辯B車與A車未相撞，A車未倒地云云，顯與前開客觀事
  證不符，而不足採。再觀諸前開道路交通事故現場圖及蒐證照
  片（警卷第16、26-29頁），可知本案路口屬無號誌交岔路口
  ，本案路口路面平坦，四周無遮蔽物，亦無安全島之設置，故
  被告蘇詩屏所辯其車禍係自行撞上安全島，實無可採。又本案
  車禍經送車輛行車事故鑑定委員會鑑定，鑑定結果認：「蘇詩
  屏駕駛普通重型機車，行經無號誌交岔路口，未注意車前狀況
  ，並未隨時採取必要之安全措施，為肇事次因。」一節，有交
  通部公路總局高雄區監理所屏澎區車輛行車事故鑑定會屏澎區
  0000000案鑑定意見書在卷可考（本院卷第83-85頁）。鑑定意
  見書雖認被告蘇詩屏係違反注意車前狀況及隨時採取必要安全
  措施之過失，惟因本案路口係無號誌交岔路口，道路交通安全
  規則已有特為規範，引用特別規範即為已足，惟鑑定意見同認
  被告蘇詩屏係有過失，與本院上開認定結果同。綜上，足認被
  告蘇詩屏確有行經無號誌交叉路口未減速慢行，亦未作隨時停
  車之準備之情形。
㈢按車輛行經無號誌之交岔路口，應減速慢行，作隨時停車之準
  備；行至無號誌而無交通指揮人員指揮之交岔路口，未設標誌
  、標線或號誌劃分幹、支線道者，同為直行車或轉彎車者，左
  方車應暫停讓右方車先行，道路交通安全規則第93條第1項第2
  款、第102條第1項第2款前段分別定有明文。查被告楊麗蓉考
  領有普通重型機車駕駛執照；被告蘇詩屏則係考領有普通小型
  車駕駛執照等情，有監理電子閘門駕籍查詢結果資料在卷可參
  （警卷第20-21頁），其等對前開規定均應知之甚詳，且依上
  開道路交通事故調查報告表㈠所載，當時天候晴、日間自然光
  線、水泥路面乾燥、無缺陷、無障礙物、視距良好，並無不能
  注意之情事，詎其等騎車行經本案路口，均疏未減速慢行，作
  隨時停車之準備，且被告楊麗蓉為左方車竟未暫停讓右方車之
  告訴人蘇詩屏先行，均即貿然通過本案路口，因而肇致本案車
  禍，其等對車禍之發生自均有過失，應堪認定。前引鑑定結果
  亦認：「一、楊麗蓉駕駛普通重型機車，行經無號誌交岔路口
  ，未暫停讓右方車先行，為肇事主因。蘇詩屏駕駛普通重型機
  車，行經無號誌交岔路口，未注意車前狀況，並未隨時採取必
  要之安全措施，為肇事次因。」，有前引交通部公路總局高雄
  區監理所屏澎區車輛行車事故鑑定會屏澎區0000000案鑑定意
  見書可參（本院卷第83-85頁），足認被告兼告訴人楊麗蓉、
  蘇詩屏對本車禍之發生亦與有過失，堪予認定，惟即令如此，
  亦無解於被告楊麗蓉、蘇詩屏過失傷害犯行之成立。又告訴人
  蘇詩屏確因本案車禍受有前揭傷害，是被告楊麗蓉之過失行為
  與告訴人蘇詩屏所受之前揭傷害結果間具有相當因果關係。另
  告訴人楊麗蓉案發日由佳冬91救護車送入枋寮醫療社團法人枋
  寮醫院急診，於同日9時16分送達醫院，主訴車禍外傷，經醫
  師診斷四肢擦挫傷、頭部挫傷等情，有枋寮醫療社團法人枋寮
  醫院110年3月17日枋醫病歷字第1100300020C號函暨所附資料
  、110年11月2日枋醫病歷定0000000000C號函暨所附資料可稽
  （偵卷第85-95頁；本院卷第67-79頁）。且觀之急診傷勢照片
  （本院卷第75-79頁），告訴人楊麗蓉頭部、手肘、手臂確有
  甫受傷之紅腫、擦破皮流血，並有因接觸地面而沾黏泥土之情
  形，足見告訴人楊麗蓉前揭傷勢係本案車禍造成之新傷，而非
  舊傷，更非同日下午之傷勢，益徵證人即告訴人楊麗蓉前開所
  證其本案車禍有受傷之情，自非子虛，故被告蘇詩屏所辯告訴
  人楊麗蓉於本案車禍並無倒地受傷，傷勢係同日下午車禍所致
  云云，顯屬無稽。基上，告訴人楊麗蓉確因本案車禍受有前揭
  傷害，是被告蘇詩屏之過失行為與告訴人楊麗蓉所受之前揭傷
  害結果間具有相當因果關係，至為顯明。
㈣綜上，被告蘇詩屏所辯均不足採。本案事證明確，被告楊麗蓉
  、蘇詩屏上開犯行均洵堪認定，均應依法論科。
二、論罪科刑
㈠按汽車駕駛人，無駕駛執照駕車、酒醉駕車、吸食毒品或迷幻
  藥駕車、行駛人行道或行經行人穿越道不依規定讓行人優先通
  行，因而致人受傷或死亡，依法應負刑事責任者，加重其刑至
  2分之1，道路交通管理處罰條例第86條第1項定有明文。次按
  刑法總則之加重，係概括性之規定，所有罪名均一體適用；刑
  法分則之加重，係就犯罪類型變更之個別犯罪行為予以加重，
  成為另一獨立之罪名。道路交通管理處罰條例第86條第1項關
  於汽車駕駛人無駕駛執照駕車，因而致人受傷依法應負刑事責
  任者，加重其刑至2分之1之規定，係就刑法過失致人於死罪、
  過失傷害（及致重傷）等罪之基本犯罪類型，對於加害人為汽
  車駕駛人，於無駕駛執照駕車，因而致人受傷或死亡之特殊行
  為要件予以加重處罰，已就上述各罪犯罪類型變更之個別犯罪
  行為予以加重，而成另一獨立之罪名，自屬刑法分則加重之性
  質（最高法院99年度台非字第198號判決意旨可資參照）。被
  告蘇詩屏並未考領合格之普通重型機車駕駛執照，此有監理電
  子閘門駕籍查詢結果資料在卷可憑（警卷第21頁）。是核被告
  蘇詩屏所為，係犯道路交通管理處罰條例第86條第1項、刑法
  第284條前段之無駕駛執照駕車因過失致人受傷罪。公訴意旨
  認被告蘇詩屏係犯刑法第284條前段之過失傷害罪，漏未斟酌
  被告蘇詩屏有道路交通管理處罰條例第86條第1項前段之汽車
  駕駛人無照駕車之規定，尚有未恰，惟因其基本之社會事實同
  一，爰依刑事訴訟法第300條規定，經告知罪名後，變更起訴
  法條，附此說明。核被告楊麗蓉所為，係犯刑法第284條前段
  之過失傷害罪。
㈡被告蘇詩屏無照騎乘普通重型機車，並因而致告訴人楊麗蓉受
  傷，應依道路交通管理處罰條例第86條第1項規定，加重其刑
  。又被告楊麗蓉、蘇詩屏於肇事後，處理本件事故但尚不知肇
  事者為何人之員警前往傷者就醫之醫院處理時，均在場並均當
  場承認為肇事人，有屏東縣政府警察局道路交通事故肇事人自
  首情形紀錄表可稽（警卷第23頁），核與自首之要件相符，爰
  均依刑法第62條前段規定減輕其刑，被告蘇詩屏並依法先加後
  減之。
㈢爰審酌被告楊麗蓉、蘇詩屏騎乘機車行經本案路口時，本應注意相關道路交通安全規範，詎其等均疏於注意，致其等2輛機車發生碰撞，並均因此受傷，均有不該，又被告楊麗蓉為本案車禍肇事主因，被告蘇詩屏則為肇事次因；並酌以被告楊麗蓉犯後始終坦承犯行，尚知悔悟，被告蘇詩屏則一再飾詞狡辯之犯後態度，暨其等造成告訴人楊麗蓉、蘇詩屏損害之程度，及被告楊麗蓉自陳為國中畢業之智識程度，前從事美髮工作，每月收入約新臺幣（下同）4、5 萬元，已婚，育有3名成年子女；被告蘇詩屏自陳為國小畢業之智識程度，前從事販賣陶藝品工作，每月收入約4、5 萬元，已婚，育有2名成年子女之家庭生活經濟狀況等一切情狀，分別量處如主文所示之刑，並均諭知易科罰金之折算標準。
據上論斷，應依刑事訴訟法第299條第1項前段、第300條，判決
如主文。
本案經檢察官蔡榮龍提起公訴，檢察官曾馨儀到庭執行職務。
中　　華　　民　　國　　111 　年　　2 　　月　　23　　日
                    刑事第六庭  法  官  蕭筠蓉　
以上正本證明與原本無異。
如不服本判決應於收受判決後20日內向本院提出上訴書狀，並應
敘述具體理由。其未敘述上訴理由者，應於上訴期間屆滿後20日
內向本院補提理由書(均須按他造當事人之人數附繕本)「切勿逕
送上級法院」。
中　　華　　民　　國　　111 　年　　2 　　月　　23　　日
                               書記官   林依靜
　
附錄本判決論罪科刑法條
道路交通管理處罰條例第86條第1項
汽車駕駛人，無駕駛執照駕車、酒醉駕車、吸食毒品或迷幻藥駕
車、行駛人行道或行經行人穿越道不依規定讓行人優先通行，因
而致人受傷或死亡，依法應負刑事責任者，加重其刑至2分之1。
中華民國刑法第284條
因過失傷害人者，處 1 年以下有期徒刑、拘役或 10 萬元以下
罰金；致重傷者，處 3 年以下有期徒刑、拘役或 30 萬元以下
罰金。